臺灣板橋地方法院刑事判決　　　　　　　94年度訴字第1004號
公　訴　人　臺灣板橋地方法院檢察署檢察官
被　　　告　甲○○
　　　　　　　　　　（現另案在臺灣桃園監獄執行中）
選任辯護人　邵良正律師
被　　　告　丙○○
選任辯護人　李詩皓律師
被　　　告　癸○○
指定辯護人　本院公設辯護人庚○○
上列被告等因強盜等案件，經檢察官提起公訴（94年度偵字第51
68號）暨移送併案審理（94年度偵字第16211 號），本院判決如
下：
    主  文
甲○○共同連續意圖為自己不法之所有，攜帶兇器，以強暴至使
不能抗拒，而使他人交付其物，處有期徒刑捌年陸月。
丙○○共同連續意圖為自己不法之所有，攜帶兇器，以強暴至使
不能抗拒，而使他人交付其物，累犯，處有期徒刑捌年。
癸○○共同意圖為自己不法之所有，攜帶兇器，以強暴至使不能
抗拒，而使他人交付其物，累犯，處有期徒刑柒年肆月；又竊盜
，累犯，處有期徒刑伍月，扣案之鑰匙壹支沒收。應執行有期徒
刑柒年陸月，扣案之鑰匙壹支沒收。
    事  實
一、甲○○前於民國85年起因違反懲治盜匪條例、搶奪、竊盜、
    違反槍砲彈藥刀械管制條例、麻醉藥品管理條例等案件，經
    法院分別判處有期徒刑十年、一年六月、十月、六月、五月
    確定，經本院以86年度聲字第873 號裁定應執行有期徒刑十
    二年九月，於93年4 月1 日縮短刑期假釋出監，執行指揮書
    原載於99年7 月10日縮短刑期執行完畢，惟嗣業經撤銷假釋
    ，於94年11月15日起入臺灣桃園監獄執行殘刑六年三月九日
    ，現正執行中；丙○○前於90年間因違反毒品危害防制條例
    案件，經本院判處有期徒刑七月確定，於92年5 月9 日執行
    完畢；癸○○前於90年起因犯施用第一級毒品罪、施用第二
    級毒品罪、妨害自由等案件，經法院分別判處有期徒刑七月
    、三月、十月確定，經臺灣彰化地方法院以92年度聲字第19
    41號裁定應執行有期徒刑一年五月，於93年9 月25日縮短刑
    期執行完畢。詎均不知悔改，竟為下列行為：
  (一)甲○○夥同與其有意圖為自己不法所有犯意聯絡之癸○○，
    於94年3 月23日凌晨2 時許，由癸○○騎乘車號不詳之深色
    重型機車搭載甲○○，在臺北縣三重市○○路201 巷45號前
    ，以上揭機車攔阻在戊○○前方，旋由甲○○下車，持客觀
    上對人之生命、身體、安全構成威脅，足供為兇器使用之刀
    子抵住戊○○腰際並喝令「不要動、不要叫、身體向後轉」
    ，至使戊○○不能抗拒後，伸手自戊○○手上拿走皮包（內
    有戊○○所有之現金、學生證、健保卡、帳號000000000000
    000 號之郵局金融卡、帳號0000000000000000號之中國信託
    銀行信用卡、帳號0000000000000000號之上海銀行信用卡及
    鑰匙等物），戊○○轉身央求錢可拿走，但請返還證件及鑰
    匙時，甲○○見戊○○頸上配戴有金項鍊一條（重約1 錢9
    分2釐）， 復強迫戊○○自行將該項鍊扯斷取下交出，待戊○○正動手取下時，又嫌其動作太慢，即逕自伸手由戊○○
    頸上扯下金項鍊，以此強暴方式取得戊○○之財物得手後，
    立即由癸○○騎乘機車附載甲○○揚長離去。繼由甲○○將
    上述強盜自戊○○之證件及斷裂之金項鍊一條交予丙○○，
    丙○○明知甲○○及癸○○所交付之財物均係渠等強盜所得
    之物，仍基於收受贓物之故意而收受之，並於同日（23日）
    下午6 時許，由甲○○陪同前往臺北縣三重市○○路○ 段
    163 號光華當舖，以新臺幣（下同）二千五百元之價格，將
    上開戊○○所有之金項鍊典當予光華當舖，典當所得盡歸丙○○所有。
  (二)癸○○另意圖為自己不法之所有，於94年3 月25日凌晨2 時
    許，在臺北縣三重市○○○路（起訴書誤載為中山北路）71
    巷28號前，以其所有之鑰匙開啟辛○○所有之車牌號碼HCV-
    863 號重型機車而竊取之，得手後供自己使用。繼之甲○○
    夥同有犯意聯絡之丙○○，於同日（25日）凌晨3 時許，一
    同前往癸○○位於臺北縣三重市○○路14巷12號5 樓之住處
    樓下，明知上述車牌號碼HCV-863 號重型機車係癸○○甫竊
    得之物，仍基於收受贓物之犯意聯絡而共同收受作為犯案之
    用，甲○○即承上同一之概括犯意並夥同與其有意圖為自己
    不法所有概括犯意聯絡之丙○○，由丙○○騎乘上開機車搭
    載甲○○，在臺北縣三重市區尋覓獨行女子行搶，並連續於
    (1)同日凌晨4 時10分許，在臺北縣三重市○○街109 號前，
    見丁○○孤身一人，即由甲○○下車，右手持客觀上對人之
    生命、身體、安全構成威脅，足供為兇器使用之長刀、左手
    抓住丁○○衣領，喝令丁○○交出身上財物，至使丁○○不
    能抗拒，而將隨身手提包（內有丁○○所有之現金、小皮夾
    、帳號000000000000號之華南銀行金融卡、帳號0000000000
    00號之國泰世華銀行金融卡、帳號0000000000000000號之聯
    邦銀行信用卡、0000000000000000號之花旗銀行信用卡等物
    ）交付甲○○，甲○○、丙○○二人以此強暴方式取得丁○○之財物得手後馬上騎乘機車逃離現場；(2)同日凌晨4 時30
    分許，又在臺北縣三重市○○街210 巷60號前，以同上之強
    盜手法，由甲○○下車，持客觀上對人之生命、身體、安全
    構成威脅，足供為兇器使用之刀子接近己○○頭頂上端並喝
    令其交出金錢及首飾等值錢財物，否則將予殺害，至使己○○不能抗拒，而將其所有手提包（內有己○○所有之現金一
    萬六千元、帳號0000000000000000號之華南銀行金融卡、全
    民健保卡等物）交付甲○○，以此強暴方式取得己○○之財
    物得手後甲○○迅速返回機車後座與丙○○一同騎乘機車離
    開現場。嗣於94年3 月27日凌晨4 時50分許，丙○○適騎乘
    車牌號碼HCV-863 號重型機車後載甲○○，途經臺北縣三重
    市○○街196 巷2 弄口時為警發現共乘贓車而當場逮捕，並
    扣得癸○○所有竊盜機車所用之鑰匙一支，又在丙○○隨身
    背包內起獲戊○○遭強盜之健保卡、學生證、郵局金融卡、
    中國信託銀行及上海銀行信用卡各一張，丁○○遭強盜之華
    南銀行金融卡、國泰世華銀行金融卡、聯邦銀行信用卡、花
    旗銀行信用卡、小皮包，己○○遭強盜之華南銀行金融卡、
    全民健保卡等證件及光華當舖當票一張，始循線查知上情。
二、案經戊○○、丁○○訴由臺北縣政府警察局三重分局報請臺
    灣板橋地方法院檢察署檢察官偵查起訴暨移送併案審理。
    理  由
一、訊據被告丙○○固坦承於有上揭犯罪事實(二)之(1)、(2)等二次
    加重強盜犯行，惟矢口否認有何收受贓物之犯行，辯稱：前
    述犯罪事實(一)強盜戊○○之犯行係伊與被告癸○○所為，並
    於搶得財物後伊分到金項鍊及錢，又車牌號碼HCV-863 號重
    型機車則係伊向被告癸○○借用的，均非明知係贓物而故予
    收受云云。又訊之被告癸○○矢口否認有何強盜、竊盜等犯
    行，辯稱：檢察官起訴之犯罪事實均非伊所為，當初是因接
    獲丙○○電知甲○○尚有多年殘刑，且念及與甲○○之交情
    ，才會同意替甲○○頂罪而為不實之認罪供述，後來於審理
    中始知事態嚴重，故將實情供出云云。另被告甲○○亦矢口
    否認有何強盜、收受贓物之犯行，辯稱：伊並無檢察官起訴
    之各項犯行，伊係在其胞姐擔任股東的餐廳工作，檢察官所
    指之案發時間，伊均有不在場證明云云。然查：
  (一)證人戊○○於審理時結證稱：94年3 月23日凌晨伊沿臺北縣
    三重市○○街轉中山路走時，有人共乘一輛機車停下來，該
    名被附載的人叫伊不要往後看，把皮包交出，並拿刀放在伊
    的腰部，直接自伊手上搶走皮包，當時伊有轉身，騎機車的
    人看到伊頸上的金項鍊就告知搶走伊手上皮包的人，該人就
    叫伊拿下金項鍊交出，伊因害怕，一直拿不下來，該人就喝
    令直接扯下即可，後來嫌伊動作太慢，就直接伸手扯下；繼
    之當庭指證被告癸○○即騎乘機車之人，被告甲○○係伸手
    搶皮包之人；並就如何能認定被告癸○○與甲○○二人即係
    對其行搶之人一節亦證稱：警方通知伊去指認時，伊就先認
    出癸○○，因為伊每次回頭時，第一眼就看到他，所以從體
    型及眼神就可指認出來，而且伊肯定行搶之人不是女子，縱
    使丙○○已經承認也不會改變指認情形等語（見本院94年9
    月27日審判筆錄第4 至6 、11、12頁）。
  (二)另證人丁○○於審理時亦結證稱：94年3 月25日凌晨4 時許
    時伊正在臺北縣三重市○○街109 號前，當時有二個人騎機
    車雙載，從伊右後方駛來就停在身旁，被載的是一個男子，
    右手拿鋸齒狀的刀子面向伊，亮刀給伊看，但沒有碰到身體
    ，左手抓伊手臂，並喝令伊把斜背的包包交出，一開始伊沒
    聽清楚，一看到刀子伊就聽清楚了，便想對方有刀，把財物
    給他就算了，就把整個包包交給對方，裡面有信用卡、現金
    卡、手機、鑰匙、化妝品、金融卡等物，後來經警方通知領
    回的只有一部分現金卡、信用卡、金融卡，其餘都沒有找回
    ；再者證人於法庭上當庭指認被告甲○○即對伊行搶之人，
    並證述：因為被告甲○○強盜時距離伊很近，所以可以清楚
    記得其眼睛的樣子，指認時第一眼看到該名男子，就認出眼
    睛部位都相似，而且體型壯壯的，另外騎機車的人是一個女
    子，因為伊有看到該人髮長及肩，而且男子留長髮不常見，
    當時騎機車的人有轉頭看伊，由體型判斷，亦可以認定是女
    生等語（見本院94年9 月27審判筆錄第23至32頁）。
  (三)又證人己○○於審理時結證稱：94年3 月25日凌晨伊在臺北
    市○○市○○街210 巷60號前把車停好時，有人從機車下來
    右手拿刀走向伊，刀子位置在伊頭頂上端，要伊交出身上所
    有財物，否則就要殺伊，是伊自己將手提袋拿給對方，對方
    就順手拿走手提袋，伊因害怕根本就不敢看對方，只知道對
    方身高比伊高上一個頭，至於騎機車之人因身材細小，才覺
    得是女子，後來除了健保卡、金融卡各一張已領回外，其他
    都沒有尋回等語（見本院94年9 月27審判筆錄第18至22頁）
    。
  (四)訊之被告丙○○對起訴書所載之三次強盜犯行雖均表示確有
    參與，且由被告丙○○為警查獲時扣得之財物中，也確有前
    述被害人戊○○、丁○○、己○○三人遭人強盜之財物，此
    有臺北縣政府警察局三重分局扣押物品目錄表、贓物認領保
    管單及贓物照片等附卷可稽，參互證人丁○○、己○○均證
    稱共同行搶之人中之騎機車者應係女子等語，再核對附卷被
    告丙○○初遭查獲時之照片，確係長髮及肩，其餘被告癸○○、甲○○均為短髮，亦有照片可佐，實已足見強盜丁○○
    、己○○之行為人中之一人即係被告丙○○無訛。至於被告
    丙○○是否有為強盜戊○○之該次犯行一節，被告丙○○固
    自承係其與被告癸○○共同所為，惟此明顯與證人戊○○所
    證係癸○○騎車附載甲○○對其強盜情節不符，存有可疑，
    尚不足逕予認定，容後詳述。
  (五)車牌號碼HCV-863 號重型機車係被告癸○○所偷，於94年3
    月25日由丙○○與甲○○一起前往癸○○位於臺北縣三重市
    ○○路14巷12號5 樓之住處樓下借得騎用，鑰匙也是由癸○○給的一節，業經證人丙○○於審理時結證綦詳（見94年11
    月9 日審判筆錄第21、27頁），核與被告癸○○於警詢時即
    供承：伊係於94年3 月25日凌晨2 時許，在三重市○○○路
    上，以自備之鑰匙竊取車牌號碼HCV-863 號重型機車作為代
    步之用，嗣於同日清晨5 時許，在臺北縣三重市○○路14巷
    12號5 樓之住處將機車借給丙○○騎用等語相符（見94年度
    偵字第5168號偵查卷宗第16頁），又被害人辛○○於警詢時
    亦稱：伊於94年3 月25日上午8 時，在臺北縣三重市○○○
    路71巷28號前始發現所有之車牌號碼HCV- 863號重型機車遭
    竊等語，參互被告癸○○所供之行竊時地、被告丙○○證述
    之借得機車時地與被害人辛○○指述之發現機車失竊時地，
    於論證上合理相符，無一錯置，又有贓物認領保管單附卷可
    參及董政宏所有之鑰匙一支扣案可證，是被告癸○○有於上
    揭時地行竊辛○○所有之機車竊盜犯行，已可認定。被告癸○○嗣於審理時雖矢口否認有竊盜機車之犯行，然此係卸責
    之詞，無可採信，已如前述，繼之於本院交互詰問中檢察官
    問及為何於94年3 月25日凌晨2 時許與甲○○、丙○○二人
    使用之0000000000號行動電話又有聯繫時，竟回答稱：甲○○當時係打電話給伊，問伊會不會偷機車等語，顯然已間接
    證實被告甲○○當時亟需贓車使用，綜觀全案事後始末，從
    而被告甲○○與丙○○旋於同日清晨5 時許一起至臺北縣三
    重市○○路14巷12號5 樓之住處時，自已明知癸○○交付之
    機車係其竊得之贓物，灼然甚明。
  (六)被告癸○○與丙○○係小學同屆，因屬不同班別，並無交情
    ，但其與甲○○則是小時候的鄰居，二人有十多年的交情等
    情，業據證人即被告癸○○於審理時結證屬實（見本院94年
    11月9 日審判筆錄第5 、7 頁）；又被告丙○○與癸○○係
    朋友關係，其與甲○○則係男女朋友關係，此據被告丙○○
    於警訊時即供認詳明，嗣於審理時亦未曾否認其與甲○○之
    男女朋友關係（見94年度偵字第5168號偵查卷宗第27頁、本
    院94年11月9 日審判筆錄第27頁），是於本件起訴之各項犯
    罪中，倘係屬二人共犯情事者，要在上開被告三人中擇取二
    人共為犯行，並無交情之被告癸○○與丙○○共犯之可能性
    ，顯然遠低於被告癸○○與甲○○、被告甲○○與丙○○之
    組合，不言自明。況且被告丙○○供認檢察官所指之三次強
    盜犯行，均係由其騎機車附載癸○○二人共犯云云，又與證
    人戊○○（指證由癸○○騎車附載甲○○）、丁○○（指證
    由一名女子騎車附載甲○○）二人所言迥異，至於己○○雖
    僅能指證歹徒係一男一女，由女子騎車附載男子等語，惟其
    與丁○○遭強盜時間僅隔20分鐘，亦查無更換共犯情事，從
    而被告丙○○所稱，除前項所述確有參與強盜丁○○、己○○之犯行外，其餘並無可信。
  (七)證人戊○○於審理時對被告癸○○與甲○○即係對其強盜財
    物之人證述不移，並指證係由被告癸○○騎機車附載甲○○
    ，而被告甲○○就是伸手扯下其頸上金項鍊之人等語，又嗣
    後於光華當舖尋回之金項鍊即戊○○遭甲○○自頸上強盜之
    財物，亦據證人戊○○於審理時肯認無訛，衡諸被告癸○○
    、甲○○二人交情，基於犯意聯絡而有行為分擔，不難想像
    ，被害人戊○○不知被告三人間之交往親疏，直指被告癸○○、甲○○二人共犯，既與常理相符，已如前述，而其中被
    告甲○○之強盜手法，又核與被害人丁○○、己○○證述相
    合，倘無其他事證相佐，對此等被害人之指證要不可逕為捨
    棄不採。再者被告丙○○對該金項鍊確係由其交當給光華當
    舖，並不否認，亦有證人即光華當舖之負責人壬○○結證詳
    明，並有當票及典當紀錄簿附卷可憑，且被告甲○○於警詢
    時即供承：伊有陪同女友丙○○前往典當，所得二千五百元
    都歸丙○○所有等語（見94年度偵字第5168號偵查卷宗第12
    頁），是戊○○所有之金項鍊，顯係遭被告甲○○、癸○○
    共同強盜之後，由甲○○分得，丙○○明知該金項鍊係甲○○等強盜所得之贓物仍予收受，並在甲○○之陪同下持往光
    華當舖典當得款盡歸丙○○所有，彰彰明甚。
  (八)被告甲○○固以本件起訴之強盜事實均與其無關，並聲請傳
    喚其姐夫乙○○為其不在場證明，惟被告甲○○與證人乙○○就甲○○當時工作之餐廳名稱、支薪情形等項之陳述即明
    顯不符，繼乙○○就被告甲○○之居家出入自由並不受其管
    制一節亦證陳明確，在在無從佐證被告有何不在場之事實，
    並不足為對被告甲○○有利事實之認定。再者被告甲○○與
    丙○○共同強盜丁○○、己○○之財物，既經證人丁○○、
    己○○證述如上，被告丙○○亦供認自己參與強盜犯行，另
    證人即被告癸○○於本院審理時亦結證稱：被告甲○○曾透
    過丙○○告知甲○○尚有五年多殘刑，要伊為甲○○頂罪，
    丙○○說因騎乘贓車被抓，要伊去頂罪，起初伊不要，後來
    又說甲○○有殘刑，伊一時心軟才答應，後來才會說是與丙○○去強盜的等語（見本院94年11月9 日審判筆錄第4 至7
    頁），此間證人癸○○已然指明此部分強盜犯行係甲○○與
    丙○○共同所為。況且被告甲○○於94年9 月8 日亦曾具狀
    表示本件尚未判刑確定，何故已遭檢察署通知撤銷前案假釋
    等語，有刑事陳報狀附卷可參，益徵其確實極為在意殘刑之
    執行，癸○○所陳之證詞，當非完全出於捏造。綜上，被害
    人戊○○、丁○○、己○○三次強盜犯行，均有被告甲○○
    參與其中，徵而可信。
  (九)綜上所述，足認被告三人上開所辯各節，均係圖卸飾詞，殊
    無可採，罪證明確，犯行均堪認定。
二、查一般所稱刀子者，其刀柄或有金屬、木質、塑膠材質之不
    同，惟刀刃部分均係金屬製成，長尖鋒利，客觀上均足以用
    為實施強暴、脅迫或抵抗行為，而於人之生命、身體之安全
    ，易生危險之器械，是為兇器。被告等於強盜財物之時均持
    該具有危險性之兇器為之，核被告甲○○、丙○○所為，均
    係犯刑法第330 條第1 項之攜帶兇器強盜罪、第349 條第1
    項之收受贓物罪；另被告癸○○所為，則係犯刑法第330 條
    第1 項之攜帶兇器強盜罪、第320 條第1 項之竊盜罪。臺灣
    板橋地方法院檢察署檢察官以94年度偵字第16211 號移送併
    案審理部分，核與本件起訴部分係屬同一事實，本院自得併
    予審究。被告甲○○與癸○○間，就強盜戊○○財物部分，
    有犯意聯絡及行為分擔；被告甲○○與丙○○間，就強盜丁○○、己○○財物部分及收受癸○○交付的贓車部分，均有
    犯意聯絡及行為分擔，分別為共同正犯。被告甲○○所犯三
    次強盜犯行及被告丙○○所犯二次強盜犯行二次收受贓物犯
    行，均時間緊密，犯罪構成要件相同，顯係基於概括犯意為
    之，皆為連續犯，依刑法第56條規定，各以一罪論，並加重
    其刑。又渠等所犯收受贓物罪與攜帶兇器強盜罪間，有方法
    結果之牽連關係，依刑法第55條規定，均應從較重之攜帶兇
    器強盜罪處斷。另被告癸○○所犯之攜帶兇器強盜、普通竊
    盜兩罪之間，犯意各別，行為互殊，應予分論併罰。查被告
    丙○○前於90年間因違反毒品危害防制條例案件，經本院判
    處有期徒刑七月確定，於92年5 月9 日執行完畢；癸○○前
    於90年起因犯施用第一級毒品罪、施用第二級毒品罪、妨害
    自由等案件，經法院分別判處有期徒刑七月、三月、十月確
    定，經臺灣彰化地方法院以92年度聲字第1941號裁定應執行
    有期徒刑一年五月，於93年9 月25日縮短刑期執行完畢，均
    有臺灣高等法院被告前案紀錄表附卷可按，渠等於有期徒刑
    執行完畢後五年內，再犯本案之罪，均屬累犯，應依刑法第
    47條定加重其刑，其中被告丙○○部分應遞加重之。爰審酌
    被告三人均年值青壯，累累前案，竟猶不思正道取財，犯罪
    手段激烈，對社會治安與個人安全均危害甚鉅，兼衡其等犯
    罪之次數、所得之財物及犯罪後之態度等一切情狀，分別量
    處如主文所示之刑，其中被告癸○○部分，並依刑法第51條
    第5 款規定，定其應執行之刑，以資懲儆。
三、扣案之鑰匙一支，係被告癸○○所有且供竊盜機車犯行所用
    之物，為被告癸○○於警詢中供認在卷，亦據證人丙○○於
    審理時結證屬實，爰依刑第38條第1 項第2 款規定，併予宣
    告沒收。至被告甲○○連續強盜時持用之刀子，並未扣案，
    應已滅失，且乏事證足認為被告等人所有之物，爰不併予宣
    告沒收，附此敘明。
據上論斷，應依刑事訴訟法第299 條第1 項前段，刑法第28條、
第56條、第330 條第1 項、第349 條第1 項、第320 條第1 項、
第55條、第47條、第51條第5 款、第38條第1 項第2 款，罰金罰
鍰提高標準條例第1 條前段，判決如主文。
本案經檢察官朱立豪到庭執行職務
中　　華　　民　　國　　94　　年　　11　　月　　30　　日
                  刑事第十七庭  審判長法　官  張江澤
                                      法  官  王綽光
                                      法  官  絲鈺雲
以上正本證明與原本無異。
如不服本判決，應於送達後10日內，向本院提出上訴狀。
                                      書記官　林怡秀
中　　華　　民　　國　　94　　年　　11　　月　　30　　日
附錄本案論罪科刑法條全文：
刑法第330條
犯強盜罪而有第三百二十一條第一項各款情形之一者，處七年以
上有期徒刑。
前項之未遂犯罰之。
刑法第349條
收受贓物者，處三年以下有期徒刑、拘役或五百元以下罰金。
搬運、寄藏、故買贓物或為牙保者，處五年以下有期徒刑、拘役
或科或併科一千元以下罰金。
因贓物變得之財物，以贓物論。
刑法第320條
意圖為自己或第三人不法之所有，而竊取他人之動產者，為竊盜
罪，處五年以下有期徒刑、拘役或五百元以下罰金。
意圖為自己或第三人不法之利益，而竊佔他人之不動產者，依前
項之規定處斷。
前二項之未遂犯罰之。
